臺灣屏東地方法院刑事判決　　　　　　　100年度易字第740號
公　訴　人　臺灣屏東地方法院檢察署檢察官
被　　　告　王東順
上列被告因傷害等案件，經檢察官提起公訴（99年度偵字第1078
4號），本院判決如下：
    主  文
王東順犯傷害罪，處有期徒刑貳月，如易科罰金，以新台幣壹仟
元折算壹日；又犯傷害罪，處有期徒刑貳月，如易科罰金，以新
台幣壹仟元折算壹日；又犯恐嚇危害安全罪，處有期徒刑月，
如易科罰金，以新台幣壹仟元折算壹日。應執行有期徒刑陸月，
如易科罰金，以新台幣壹仟元折算壹日。
其餘被訴部分無罪。
    事  實
一、王東順係屏東縣汽車駕駛職業工會監事，李壽春、來慶銘係
    同工會理事。王東順於民國99年9 月6 日14時40分許，因工
    會電腦使用問題，在屏東市○○路83號屏東縣汽車駕駛職業
    工會工會辦公室內，與李壽春發生爭執，王東順竟基於傷害
    之犯意，出拳毆打李壽春右臉頰，致其受有右臉頰瘀傷、鈍
    挫傷之傷害。詎王東順仍怒火難消，自工會後方某處持斧頭
    （未據扣案）欲經由辦公室後入廚房進入再次教訓李壽春，
    適來慶銘站立於廚房與辦公室連接之紗門，見王東順欲入內
    遂將手扶住紗門以阻擋，王東順見此即持該斧頭劈紗門致該
    處破洞（毀損部分未據告訴) 。復明知來慶銘手扶紗門，竟
    基於傷害之犯意，猛力推開該紗門，致來慶銘右手中指遭紗
    門夾傷。嗣王東順見來慶銘受傷流血，旋持該斧頭敲擊辦公
    室桌子使之凹陷（毀損部分未據告訴) 並叫囂後離去。嗣王
    東順知悉李壽春、來慶銘欲提出傷害告訴，竟基於恐嚇之犯
    意，於同年9 月9 日10時45分許，在前開辦公室地點，請屏
    東縣汽車駕駛職業工會監事吳輝雄、理事林嘉祿轉達李壽春
    、來慶銘，要求其等不要提出告訴，否則要對其等「砰砰」
    。林嘉祿聞之，即於是日11時14分35秒，以0000000000電話
    打至來慶銘0000000000電話，將上開加害生命安全之事轉達
    與來慶銘。復隔1 、2 日，至李壽春里港鄉土庫村東榮巷9
    號住處，告知李壽春上情，致其2 人聽聞後均致生危害於安
    全，乃報警處理。
二、案經李壽春、來慶銘訴由屏東縣政府警察局屏東分局報告台
    灣屏東地方法院檢察署檢察官偵查起訴。
    理  由
甲、有罪部分
一、證據能力方面
    按被告以外之人於審判外之陳述，雖不符前4 條之規定，而
    經當事人於審判程序同意作為證據，法院審酌該言詞陳述或
    書面陳述作成時之情況，認為適當者，亦得為證據，刑事訴
    訟法第159 條之5 第1 項定有明文。其立法意旨在於傳聞證
    據未經當事人之反對詰問予以核實，原則上先予排除。惟若
    當事人已放棄反對詰問權，於審判程序中表明同意該等傳聞
    證據可作為證據，基於尊重當事人對傳聞證據之處分權，及
    證據資料愈豐富，愈有助於真實發現之理念，且強化言詞辯
    論主義，使訴訟程序得以順暢進行，上開傳聞證據亦均具有
    證據能力。經查，檢察官、被告各就本院所引用被告以外之
    人於審判外之陳述，均知為傳聞證據，並同意做為本案證據
    使用，本院審酌此等證據作成時之情況，均無不法之情事，
    且與待證事實具有關聯性，認為適宜作為本案之證據，故均
    有證據能力，合先敘明。
二、訊據被告王東順矢口否認有何傷害及恐嚇犯行，辯稱：「我
    當天是因與李壽春爭執，手一揮才不小心打到他右臉頰，沒
    有傷害的意思，我也沒有傷害來慶銘，更沒有請吳輝雄、林
    嘉祿轉告恐嚇他們的言詞；他們是因為有貪污工會的錢才這
    樣誣陷我」云云，經查：
(一)、證人李壽春於警詢中證稱：「於99年9 月6 日下午2 時40分
    ，在屏東市○○路83號汽車駕駛工會辦公室內，因為他（即
    被告）將他自己的電惱搬到潘文達的桌上，我當天只有跟他
    說這裡是工會，將你的私人電腦搬工會接網路線使用可能不
    太好，他聽到後不高興就大罵用拳頭亂揮，打中我右臉頰和
    頭部」等語（見警卷第13頁），復於偵訊中證稱：「我們是
    職業工會，王東順將私人電腦接到工會電腦後面，他就出拳
    打我右臉頰」等語（見偵卷第11頁），及於本院審理時證稱
    ：「被告是在99年9 月6 日先用拳頭打我的右臉頰。當天被
    告將他私人的電腦拿來放在工會的桌上使用，我告訴他不能
    將私人的電腦拿來公會使用，被告就以他的右拳毆打我」等
    語（見本院卷第59頁反面、第60頁）。核與證人李金水於警
    詢中所證稱：「我當時與李壽春要走進工會辦公室後面拜拜
    ，這時李壽春先過去和王東順講話，當我拜完時我聽到王東
    順罵李壽春，然後王東順就用拳頭正面打向李壽春臉部」等
    語（見警卷第19頁），復於偵訊時證稱：「當天是中元普渡
    ，李壽春和王東順在辦公室說話，不知道說什麼，我先在前
    面拜拜，後來在辦公室後面，王東順就在罵李壽春，罵幹你
    娘，要打死你，就出拳毆打李壽春的右眼」等語相符（見偵
    卷第8 頁），亦與證人林嘉祿於偵訊中證稱：「當天辦普渡
    ，王東順在工會裡面坐，李壽春看到桌上有一台電腦，就問
    電腦是誰的，王東順說是他的，李壽春說私人東西不能拿到
    工會，他就不高興了，當時我在外面有看到他打李壽春一拳
    」等語互核一致（偵卷第10頁），是上開證人所證案發情節
    均前後一致，並無違誤。
(二)、又被告出拳毆打完李壽春後，隨即至辦公室後方某處拿出長
    柄斧頭欲至前方辦公室等情，業據證人李壽春、李金水、林
    嘉祿分別於警詢及偵訊中證述明確（見警卷第13頁、偵卷第
    8 頁、第11頁）。又證人來慶銘於警詢中證稱：「99年9 月
    6 日下午14時40分左右，我當時人在工會辦公室櫃檯，這時
    我就聽到王東順在嘶吼罵人的聲音，我就跑到後面看是什麼
    情形，我就看到王東順衝進工會後面，我以為他要拿菜刀，
    我就趕緊衝過去要阻擋勸架，可是王東順就已經拿了小斧頭
    從正面砍過來，他就砍到紗窗門，可是他還有撞擊紗窗門，
    我的右手閃避不及，就被紗窗門夾到流了很多血」等語（見
    警卷第10頁），復於偵訊中證稱：案發時被告曾去工會後方
    拿一支長柄斧頭，當時伊在辦公室裡面，中間隔著一個紗門
    ，被告就罵幹你娘，劈到紗門，伊就閃避並用右手扶著紗門
    ，怕他衝過來，伊手伸到門縫，被告就推過來，伊中指就被
    門夾住，指甲快要掉下來等語（見偵卷第12頁），且上開來
    慶銘所證受傷經過情形，亦據證人李金水、林嘉祿、李壽春
    於偵訊中結證綦詳（見偵卷第8 頁、第10頁、第11頁）。而
    被告王東順於於本院審理時供稱：「我在汽車職業工會擔任
    監事，我才作一年多，我是因為李壽春叫我進去做的，我之
    前都稱呼李壽春叔叔，我之前都在他家吃飯，我在還沒有發
    生本件事情之前，我三、兩天都會去他家」等語（見本院卷
    第92頁），足見被告與李壽春於本件案發前尚無交惡，關係
    良好，且被告警詢中亦自承伊與林嘉祿僅為同事關係，並無
    仇怨及糾紛等語（見警卷第7 頁），而來慶銘、李金水更非
    本案與被告發生爭端之人，實無誣陷被告之動機，所證均可
    採信，堪認被告確有以上開方式傷害李壽春、來慶銘。
(三)、證人來慶銘於本院審理時證稱：「當時被告是拿斧頭，我拿
    紗門要阻擋他；我當時進去時所見，被告就是手上拿斧頭，
    我當時看到被告拿斧頭，我就以右手扶住紗門的右側，被告
    看到這個情形，他就用力推紗門，並且用斧頭要砍我，我的
    手大約就在紗門手把上來一點點」等語（見本院卷第62頁反
    面），而證人李壽春亦於本院審理時證稱：「我有看到當時
    來慶銘用紗門去擋被告，被告先砍到紗門，之後紗門就夾到
    來慶銘的手指。我們的紗門是可以從外面看到整個裡面」等
    語（見本院卷第61頁），且參以卷附職業工會廚房及辦公室
    相隔之紗門照片，該門上覆有透明網紗，鋁製部分亦呈格狀
    ，自廚房內部可立即見到辦公室外面景狀（見本院卷第75頁
    ），而被告於偵訊中自承：「李壽春、李金水他們二個人就
    跑到裡面，來慶銘就來推門」等語（見偵卷第12頁），可知
    被告可明確見到來慶銘該時手扶紗門欲阻擋其進入辦公室，
    其在知悉來慶銘手部所置放之位置之下，仍執意以手推撞擊
    紗門致來慶銘手部遭夾傷，應有以此方式欲致來慶銘受傷之
    犯意甚明。另證人來慶銘、李壽春在案發過後各自呈現臉部
    腫脹及手部受傷流血乙情，業據證人潘文達、徐慧芳於偵訊
    中證述屬實（見偵卷第28、29頁），上開傷害經診斷分別為
    有右手中指遠指節撕裂傷1 公分併指甲剝離之傷勢及右臉頰
    瘀傷、鈍挫傷之傷害等情，有民眾醫院診斷證明書2 紙在卷
    可參（見警卷第36頁、偵卷第43頁），而本件診治李壽春、
    來慶銘之醫師與李壽春、來慶銘僅係一般醫院與病患關係，
    與被告亦無仇隙，且係不同醫師，應無同時製作不實診斷證
    明書之虞，是上開診斷證明書之內容，實可憑採，足徵李壽
    春、來慶銘確實因被告上開傷害行為受有傷害。
(四)、證人來慶銘於警詢中及偵訊中證稱：之後王東順不但沒跟我
    們和解，而且於99年9 月9 日上午10時45分左右，當面向常
    務理事林嘉祿、吳輝雄說你們二個去和李壽春和來慶銘說，
    不可以報案，報案的話我會拿槍打死他們二個人；在9 月9
    日那一天林嘉祿用他的行動電話打我的行動電話0000000000
    號，說王東順有說要我們小心一點，如果我們去報警，要用
    槍打我們二個人等語（見警卷第10頁、偵卷第12頁），證人
    李壽春亦於偵訊中證稱：「他不但沒有和我和解，還請林嘉
    祿轉達說如果我們報官，他就要拿槍打死我們」等語（見偵
    卷第11頁），核與證人林嘉祿於偵訊中證稱：「99年9 月9
    日當天差不多10點多左右，當天新竹市的駕駛工會來參觀，
    他們遊覽車還沒有到，王東順也在那邊等，叫我跟吳輝雄傳
    話給李壽春、來慶銘，說他們二個人如果堅持提告的話，就
    要對他們開槍，這些話我在9 月9 日之後隔一、二天，我去
    李壽春他里港的家，將這些話轉達，來慶銘我有打電話和他
    說，我是打他的手機0000000000號」等語相符（見偵卷第10
    頁）。證人吳輝雄亦於偵訊中結稱：「他知道李壽春、來慶
    銘要告他，他是交代我跟林嘉祿，叫我跟他們說不要告他，
    不然要對他們砰砰，後來我沒有跟他們說，林嘉祿有和他們
    說」等語（見偵卷第9 頁），而證人來慶銘0000000000號行
    動電話確於9 月9 日上午11時許有與證人林嘉祿之00000000
    00號行動電話有過4 通通話，有通聯紀錄1 份在卷可按（見
    偵卷第34頁反面）。而證人吳輝雄、林嘉祿非本件事主，所
    轉達之事亦無涉及自身事項，實無設詞構陷被告之理，況李
    壽春、來慶銘已因被告9 月6 日之傷害行為擬對被告提出告
    訴，更無再以2 日後利用不相干之人誣指被告之必要。又來
    壽春、來慶銘先前業遭被告使用暴力加以傷害，再聽聞被告
    告以上開事項，當會心生恐懼，堪信被告有以上開加害生命
    之事恐嚇李壽春、來慶銘，致其等心生危害於安全之事實。
(五)、被告雖辯以前詞，惟被告確係蓄意揮拳毆打證人李壽春右臉
    乙情，業據證人指證明確，且證人潘文達於偵訊中證稱：「
    那一天我看到王東順從前門跑出去，就沒有看到了，我看到
    李壽春臉有受傷，腫腫的」等語（見偵卷第28頁），是依證
    人所證李壽春傷勢明顯，案發後即可以肉眼見到腫脹，顯見
    遭擊之力道非輕，應非隨意揮撥所可造成。另被告雖提出屏
    東縣汽車駕駛員職業工會第24屆第四次監事會議紀錄1 份佐
    證證人來慶銘、李壽春係因不當使用工會公款，被告要舉發
    始遭挾怨報復一事。惟參以被告係於99年10月22日之監事會
    議上始質疑款項問題，而本件於99年9 月6 日案發後即由被
    害人2 人立即報案，已難謂係因此而生事端。又該工會監事
    除被告外尚有周基達、吳輝雄2 人，而該日監事會議係由3
    位監事共同決議將此款項使用問題退回理事會檢討改進（見
    本院卷第27頁），則李壽春、來慶銘2 人若是因此心生不滿
    ，當無僅針對被告1 人之理。況工會收支款項有無疑義或不
    法挪用與被告有無傷害行乃屬二事，若其2 人有所不法並無
    法因指稱被告有傷害行為其等解免責任，之間並無何等因果
    關連，自無從依此對被告有利之認定。綜上，被告所辯不足
    採信，本案事證明確，其上開傷害及恐嚇犯行，應堪認定。
三、核被告所為，係犯刑法第277 條第1 項之傷害罪及第305 條
    之恐嚇危害安全罪。又「間接正犯乃以自己犯罪之意思，利
    用無責任能力、無犯罪意思或他人欠缺違法性之行為者，實
    現犯罪事實之謂」（最高法院94年度台上字第6403號判決意
    旨參照），被告利用無犯罪意思之林嘉祿為其向來壽春、來
    慶銘轉達加害生命之事項，自屬間接正犯。被告以一恐嚇之
    犯意，同時向林嘉祿告以恫嚇告訴人2 人之事項，使林嘉祿
    於密切接近之時間轉知李壽春、來慶銘，其所為同時觸犯構
    成要件相同之罪名，為想像競合犯。被告所犯上開2 次傷害
    罪、1 次恐嚇危害安全罪，犯意各別、行為互殊，應予分論
    併罰。爰審酌被告之素行尚可，有台灣高等法院被告前案紀
    錄表1 份在卷可按，不思以正當方式解決紛爭，僅因細故即
    以上開方式傷害告訴人2 人，致其等受有損害，實有不該，
    併衡酌其實施傷害之手段非輕、告訴人2 人之傷勢，被告犯
    後否認犯行且均未與告訴人2 人達成和解，賠償其等損害之
    態度，生活狀況、教育程度等一切情狀，分別量處如主文所
    示之刑，並定應執行之刑及諭知易科罰金之折算標準。檢察
    官雖就本件具體求處有期徒刑10月，惟本院認被告僅成立2
    次傷害罪及1 次恐嚇危害安全罪（詳下述），在考量各項量
    刑因素下，應處如主文所示之刑為適當，公訴人之求刑，核
    屬過重，附此敘明。
乙、無罪部分
一、公訴意旨另以：被告王東順以猛力推開該紗門之方式傷害來
    慶銘後進入辦公室後，即當場以恐嚇之犯意，警告在場之人
    不得報案，否則要給予好看，要對其開槍等語，致在場之李
    金水等人心生畏懼，始為離去，因認被告王東順此部分亦涉
    犯刑法第305 條之恐嚇危害安全罪嫌等語。
二、按犯罪事實應依證據認定之，無證據不得認定犯罪事實；不
    能證明被告犯罪者，應諭知無罪之判決，刑事訴訟法第154
    條第2 項、第301 條第1 項分別定有明文。復事實之認定，
    應憑證據，如未能發現相當證據，或證據不足以證明，自不
    能以推測或擬制之方法，為裁判基礎（最高法院30年上字第
    816 號、40年台上字第86號判例意旨參照）。又依刑事訴訟
    法第161 條第1 項規定，檢察官就被告犯罪事實，應負舉證
    責任，並指出證明之方法。因此，檢察官對於起訴之犯罪事
    實，應負提出證據及說服之實質舉證責任。倘其所提出之證
    據，不足為被告有罪之積極證明，或其指出證明之方法，無
    從說服法院以形成被告有罪之心證，基於無罪推定之原則，
    自應為被告無罪判決之諭知（最高法院92年台上字第128 號
    判例意旨參照）。再按被害人為證人，與通常一般第三人之
    為證人不同。被害人就被害經過所為之陳述，其目的在於使
    被告受刑事訴追處罰，與被告處於絕對相反之立場，其陳述
    或不免渲染、誇大。是被害人縱立於證人地位具結而為指證
    、陳述，其供述證據之證明力仍較與被告無利害關係之一般
    證人之陳述為薄弱。從而，被害人就被害經過之陳述，除須
    無瑕疵可指，且須就其他方面調查又與事實相符，亦即仍應
    調查其他補強證據以擔保其指證、陳述確有相當之真實性，
    而為通常一般人均不致有所懷疑者，始得採為論罪科刑之依
    據，非謂被害人已踐行人證之調查程序，即得棄置其他補強
    證據不論，逕以其指證、陳述作為有罪判決之唯一證據（最
    高法院95年度台上字第6017號判決可資參照）。
三、公訴意旨認被告涉犯有上開犯行，係以證人即被害人李壽春
    、來慶銘、證人李金水、吳輝雄、林嘉祿、潘文達、徐慧芳
    之證述為其主要論據。訊據被告王東順堅詞否認有此犯行，
    經查：
(一)、證人李壽春雖於警詢中證稱：「王東順看到來慶銘手流很多
    血就跑出去工會外面將小斧頭藏起來，那時我同事李金水就
    趁機打崇蘭派出所報案，之後王東順又回來辦公室跟我說我
    一要打死你，並跟當時在辦公室的人恐嚇說看誰敢報案，我
    會回來找他算帳後就跑了（見警卷第13頁），惟證人李金水
    於警詢中證稱：「之後王東順就帶著東西跑出去，約3 分多
    鐘過後王東順就繞路從辦公室前方跑進來櫃台前，先對李壽
    春說我要打乎你死，然後又離開了，接著我打電話報案，隨
    後警方就到場處理，當警方處理完離開後，約10多分鐘王東
    順又跑回來對李壽春說我要打乎你死，之後就又離開了，約
    20分鐘左右王東順請人載他回來牽機車，又再次對站在騎樓
    下的我們說如果你們誰敢報案，我就要對誰開槍」等語（見
    警卷第19頁），是其2 人所證被告離開之時點，有無再度返
    回辦公室、返回辦公室次數及口出何種恐嚇言語、恐嚇之地
    點均有不一。而證人李金水復於偵訊中證稱：「王東順拿斧
    頭打辦公室櫃台，之後他就出去了，過了大約10分鐘左右他
    又再進來，說誰都不可以報案，報案就要給我們好看，之後
    就騎機車走了」等語（見偵卷第8 頁），就上開不一之疑點
    更生岐異說詞，實難具以認定被告再次恐嚇之時間、地點及
    內容。
(二)、另案發當時均在場之李壽春於本院審理時證稱：「當時李金
    水、林嘉祿，來慶銘等人都有在場，當時被告沒有在辦公室
    說看誰敢去報案，我就要找他算帳這句話」等語（見本院卷
    第87頁），證人來慶銘、林嘉祿、吳輝雄亦均未證稱被告於
    案發當天為傷害犯行後有於辦公室內對在場之人恐嚇（見偵
    卷第9 頁、第10頁），則被告是否有公訴意旨所指此部分恐
    嚇犯行，即生疑義。
四、綜上所述，證人先後指述有所不一，顯有可議，且卷附相關
    證據亦無從認定被告此部分恐嚇犯罪事實之內容。本院調查
    其餘證據綜合以觀，仍不足以認定被告有公訴意旨所指犯行
    ，其間尚有合理之懷疑存在。此外，復查無其他積極證據足
    資證明被告有前揭公訴意旨犯行，揆諸前揭說明，本院當難
    憑上開證據，遽論被告確有公訴意旨所指此部分犯行，其犯
    罪應屬不能證明，自應諭知無罪之判決。
據上論斷，應依刑事訴訟法第299 條第1 項前段、第301 條、刑
法第277 條第1 項、第305 條、第55條、第51條第5 款、第41條
第1 項前段、第8 項，刑法施行法第1 條之1 ，判決如主文。
本案經檢察官邱呂凱到庭執行職務
中    華    民    國  100     年    11    月    14    日
                  刑事第五庭    法  官  劉怡孜
以上正本證明與原本無異。
如不服本判決應於收受判決後10日內向本院提出上訴書狀，並應
敘述具體理由；其未敘述上訴理由者，應於上訴期間屆滿後20日
內向本院補提理由書（均須按他造當事人之人數附繕本）「切勿
逕送上級法院」。
中    華    民    國   100    年    11    月    16    日
                                書記官  薛慧茹
附錄本案論罪科刑法條全文
中華民國刑法第277條
（普通傷害罪）
傷害人之身體或健康者，處 3 年以下有期徒刑、拘役或 1 千元
以下罰金。
犯前項之罪因而致人於死者，處無期徒刑或7 年以上有期徒刑；
致重傷者，處3 年以上10年以下有期徒刑。
中華民國刑法第305條
（恐嚇危害安全罪）
以加害生命、身體、自由、名譽、財產之事，恐嚇他人致生危害
於安全者，處 2 年以下有期徒刑、拘役或 3 百元以下罰金。